臺灣臺南地方法院刑事判決　　　　　　　　　　　　　九十一年度易字第三六五號
　　公　訴　人　臺灣台南地方法院檢察署檢察官
　　被　　　告　甲○○
右列被告因違反家庭暴力防治法等案件，經檢察官提起公訴（九十年度偵字第一三八
二八號），本院判決如左：
    主  文
甲○○違反法院依家庭暴力防治法第十三條所為禁止實施家庭暴力行為之裁定，處有
期徒刑月，如易科罰金，以佰元折算壹日。
    事  實
一、甲○○與乙○○係夫妻，二人間具有家庭暴力防治法第三條第一款所定之家庭成
    員關係。甲○○已知乙○○因不堪其實施家庭暴力，向本院申請家庭保護令，經
    本院於民國（下同）二月五日（起訴書誤載為一月卅一日）以八十九年度家護字
    第四一三號裁定核發通常保護令，其內容為命令甲○○不得對乙○○實施身體或
    精神上不法侵害之行為，並明載有效期間為一年，上開裁定除於九十年二月八日
    送達予甲○○本人收受外，復於同年二月十八日經台南市警察局第六分局鹽埕派
    出所警員向甲○○本人宣示執行。詎甲○○竟違反該保護令之規定，於九十年十
    一月廿四日夜間十時二十分許，在台南市○區○○路一段一一六巷卅九號住處內
    ，又因細故與乙○○發生爭執施加暴力出手毆打乙○○，致乙○○受有前頸抓傷
    及頭部挫傷腫脹等傷害，而對蔡女實施身體上不法侵害之行為。
二、案經乙○○訴由台南市警察局第五分局報請臺灣臺南地方法院檢察署檢察官偵查
    起訴。
    理  由
一、訊據被告甲○○固供承於上開時間接獲本院八十九年度家護字第四一三號通常保
    護令並知悉其內容，且其於九十年十一月廿四日夜間在家中確曾與蔡女引發爭執
    ，但矢口否認曾有毆打告訴人之行為，並以：告訴人乙○○原即有暴力傾向，九
    十年十一月廿四日夜間實係告訴人在家中欲拿暖爐丟伊，然因插頭未拔而扭傷手
    指，至於告訴人頭部與頸部之傷伊不知從何而來，伊於法院發佈通常保護令後即
    未再毆打乙○○云云置辯。經查：
（一）被告於八十九年八月間某日及同年十一月十六日因毆打及辱罵告訴人之行為，
      經本院於九十年二月五日以八十九年度家護字第四一三號核發通常保護令，命
      令被告不得對告訴人實施身體或精神上不法侵害行為（有效期間為一年），並
      於九十年二月八日送達上開通常保護令予被告，且於同年二月十八日經台南市
      警察局第六分局鹽埕派出所警員向甲○○本人宣示執行等情，有本院八十九年
      度家護字第四一三號通常保護令影本一份附卷可稽。並經本院依職權調閱上開
      通常保護令事件全卷查明屬實（卷內附有送達回證、台南市警察局第六分局保
      護令執行紀錄表各一紙），此部分亦係被告不爭執之事實。
（二）被告於九十年十一月廿四日夜間毆打告訴人成傷之事實，復據告訴人乙○○迭
      於警訊及偵審中指訴歷歷，並有診斷證明書一紙、告訴人受傷照片二幀在卷可
      按。
（三）被告辯稱告訴人所受「右中指挫傷」與「筋腱斷裂」之傷害，係告訴人欲持未
      拔除插頭之暖爐丟擲而自行扭傷手指。經實地檢視被告所陳之暖爐，其握把部
      分係內陷式以供手指伸入握持之造型，如拉扯之過程中遇反方向力道作用，確
      有挫、扭傷手指或手指筋腱之可能，有上述暖爐照片存卷可參。次查告訴人前
      確曾於九十年七月八日及同年十二月三十日持碗丟擲被告，並致被告受傷，及
      毀壞家中傳真機、電話、玻璃及陶器吊飾之行為，而經被告向本院聲請核發通
      常保護令之紀錄，復經本院依職權調取本院九十一年度家護字第八號通常保護
      令事件全卷查閱屬實，是被告所述告訴人原欲丟擲暖爐乙節，亦非無據。再查
      告訴人乙○○於審理陳稱其手指受傷之原因係「被告抓著我的手指頭從後面把
      我摔到前面」（參見本院九十一年六月四日審判筆錄），苟如告訴人所述，則
      告訴人遭被告自後摔往前方後，其身體其他部位應另有與地面或傢俱碰撞而受
      之傷害，故告訴人前揭指訴核與一般通常生活經驗不相符合，自難信實。綜上
      堪認被告所辯告訴人右中指挫傷與筋腱斷裂之傷害，係因告訴人自己之行為所
      造成，尚非全無可信之理，而仍存有合理之懷疑，此部分之傷害，應屬不能確
      信係被告之行為所造成。
（四）被告自承上開時間除伊與告訴人外，僅有被告之父及稚子同處上開住處，且被
      告之父與其稚子均無使告訴人受傷之可能。故告訴人所受診斷書所載傷害，除
      告訴人因自己行為而受傷外，即係被告所造成，迨無疑義。又依上開診斷書所
      載，告訴人另受有「前頸抓傷及頭部挫傷腫脹」等傷害，此部分既非告訴人自
      己之行為而造成，復非同處一室之被告之父與稚子所施力，依上開排除法則之
      說明，即應屬被告之行為所導致。被告空言否認該等傷害肇因於其毆打行為，
      復供陳不知如何造成傷害，自難採取。此部分告訴人之指訴，堪認與事實相符
      。
    綜上所述，被告於本院八十九年度家護字第四一三號通常保護令之有效期間內，
    明知不得再對告訴人乙○○為身體上之不法侵害行為，仍於九十年十一月廿四日
    夜間毆打告訴人，致告訴人受有前頸抓傷及頭部挫傷腫脹等傷害之事證已臻明確
    ，其犯行洵堪認定。
二、查被告甲○○係告訴人乙○○之配偶，雙方具有家庭暴力防治法第三條第一款之
    家庭成員關係。被告前揭傷害行為，已違反本院令其不得對告訴人實施身體上不
    法侵害之行為，核其所為，係犯刑法第二百七十七條第一項之傷害罪暨家庭暴防
    治法第五十條第一款之違反保護令罪。被告以一傷害行為觸犯上開二罪，為想像
    競合犯，應依刑法第五十五條前段規定從一重以違反保護令罪處斷。爰審酌被告
    就家庭間之糾紛不思以誠意或和平手段解決，反對髮妻暴力相向，完全無視保護
    令之規範意旨，並參酌告訴人所受傷害非重，暨被告犯罪後未見悔意等一切情狀
    ，量處如主文所示之刑，並諭知易科罰金之折算標準，以資懲儆。
據上論斷，應依刑事訴訟法第二百九十九條第一項前段，家庭暴力防治法第五十條第
一款，刑法第十一條前段、第二百七十七條第一項、第五十五條、第四十一條第一項
前段，罰金罰鍰提高標準條例第一條前段、第二條，判決如主文。
中      華      民      國    九十一    年      六      月     十八     日
                              臺灣臺南地方法院刑事第四庭
                                  法  官  陳欽賢
右正本證明與原本無異。
如不服本判決，應於判決送達後十日內，向本院提出上訴狀。
                                  書記官  何小玉
中      華      民      國    九十一    年      六      月     廿一     日
附錄法條：
中華民國刑法第二百七十七條第一項
傷害人之身體或健康者，處三年以下有期徒刑、拘役或一千元以下罰金。
家庭暴力防治法第五十條第一款
違反法院依第十三條、第十五條所為之下列裁定者，為本法所稱之違反保護令罪，處
三年以下有期徒刑、拘役或科或併科新台幣十萬元以下罰金︰
一  禁止實施家庭暴力行為。
